【裁判字號】    92,勞簡上,8
【裁判日期】    920725
【裁判案由】    給付資遣費
【裁判全文】
臺灣臺中地方法院民事判決  九十二年度勞簡上字第八號
    上訴人即
    附帶被上訴人  大丹股份有限公司台中分公司
    法定代理人    甲○○
    訴訟代理人    丙○○
    被上訴人即
    附帶上訴人    乙○○      .
右當事人間請求給付資遣費事件，上訴人及附帶上訴人對於中華民國九十一年十二月
二十七日本院臺中簡易庭九十一年度中勞簡字第四二號第一審判決提起上訴，本院判
決如左：
    主      文
上訴及附帶上訴均駁回。
第二審訴訟費用由上訴人負擔。附帶上訴訴訟費用由附帶上訴人負擔。
    事      實
甲、上訴人即附帶被上訴人方面：
  一、聲明：(一)原判決不利於上訴人部分廢棄。(二)右廢棄部分，被上訴人第一審之訴
      駁回。(三)第一、二審訴訟費用由被上訴人負擔。(四)附帶上訴駁回。(五)附帶上訴
      費用由附帶上訴人負擔。
  二、陳述：除與原審判決書所載者相同茲予引用外，補稱：
    (一)被上訴人不遵從上訴人合理工作調派，已違反兩造間勞動契約，且屬情節重大
      ，上訴人得依勞動基準法第十二條第一項第四款規定，預告終止與被上訴人間
      之勞動契約，且依勞動基準法第十八條第一項規定，上訴人無須給付資遣費，
      上訴人亦未曾對被上訴人為給付資遣費之意思表示，被上訴人請求給付資遣費
      ，實無理由。
    (二)上訴人因業務需求，隨時調任員工之職務，被上訴人應予配合，此觀諸被上訴
      人於八十八年七月一日與上訴人簽訂之勞動契約第四條「在公司需要的情況下
      ，您應接受公司合理的工作調派」之約定自明。此規定乃因應上訴人行業之特
      性，被上訴人於任職之初知之甚詳，被上訴人之工作調派並無違反兩造間之勞
      動契約。本件被上訴人於九十年十月三十一日既與上訴人達成職務異動之合意
      ，惟遲至一個月後，始片面反悔，上訴人因而前後三次提議職位、職等、薪資
      等協商方案，被上訴人均不願配合，顯見被上訴人請求上訴人給付資遣費為無
      理由。
    (三)上訴人若遇解僱員工之人員異動情形，亦需經總公司單位一級主管之申請，並
      經總經理級以上訴主管核決後，始生人員解僱之效力。退萬步言之，本件縱如
      被上訴人得以主張請求上訴人給付資遣費，上訴人給付資遣費之條件亦未成就
      ，因被上訴人要求上訴人資遣當時，證人徐豐洋即告知被上訴人其無權決定是
      否終止被上訴人之勞動契約，僅能層轉由總經理以上長官核決，並將員工離職
      申請單交由直屬長官層轉，經董事長親自核決，是以上訴人並未同意終止與被
      上訴人之勞動契約，而係指示應再與被上訴人協議其在上訴人公司之職位、職
      等及薪資。本件上訴人自始至終，均未與被上訴人達成終止勞動契約並依照勞
      動基準法規定給予資遣費之合意，被上訴人之請求，顯與事實不符。
乙、被上訴人即附帶上訴人方面：
  一、聲明：(一)請求駁回上訴。(二)第二審訴訟費用由上訴人負擔。(三)原判決不利於附
      帶上訴人部分廢棄。(四)右廢棄部分，附帶被上訴人應給付附帶上訴人一萬六千
      八百元，及自九十一年一月五日起至清償日止，按週年利率百分之五計算之利
      息。(五)附帶上訴費用由附帶被上訴人負擔。
  二、陳述：除引用以前之主張及舉證外，補稱：
    (一)附帶上訴人雖曾於九十年十月二十九日同意被附帶上訴人公司經理徐豐洋就附
      帶上訴人之薪資調降為三萬四千八百元一事，乃因徐豐洋告知附帶上訴人，薪
      資調降同時，附帶上訴人之工作量亦會隨同減少（無須負責分公司之教育訓練
      及週休二日無須與行政人員配合值班），附帶上訴人基於同事情誼及考量公司
      營運狀況不佳，才勉為同意，但未料徐豐洋竟在附帶上訴人同意調降薪資後，
      才又向附帶上訴人提出，總公司要求分公司人資專員須負責店內之教育訓練，
      過不久再次向附帶上訴人提出，週休二日亦須配合行政人員排值班之工作要求
      ，從徐豐洋之舉可看出，其計劃先誘附帶上訴人同意調降薪資，後再藉由其他
      理由增加附帶上訴人之工作量，以逼迫附帶上訴人接受其工作安排，但附帶上
      訴人覺得公司高級主管不可言而無信，故無法接受此安排，遂於九十年十一月
      二十六日先口頭告知徐豐洋，因他違反九十年十月二十九日調降薪資之協議條
      件，故此協議不成立，亦即附帶上訴人之薪資仍維持為四萬四千一百元，並於
      九十年十一月二十七日以電子書信向各高階長官陳訴，附帶上訴人無法接受被
      附帶上訴人片面調降薪資一事。
    (二)依被附帶上訴人總公司人事專員游威慈之電子書信寄給附帶上訴人要求簽回之
      書面資遣信，所載資遣條件為，附帶上訴人之薪資為三萬五千五百六十五元，
      並將補十一月份薪資差額九千三百元給附帶上訴人。
三、證據：除原審所提證據外，補提電子書信文件影本二件為證；並聲請訊問證人游
    威慈。
    理      由
一、被上訴人（即原告）起訴主張其自八十八年七月一日起於上訴人（即被告）公司
    任職，每月薪資為四萬四千一百元，換算日薪為每日一千四百七十元，茲因上訴
    人於九十年十一月間無故調動被上訴人之職務及調降薪資為三萬四千八百元，經
    被上訴人與上訴人協調，兩造合意由上訴人資遣被上訴人，並約定依勞動基準法
    之規定計算給付資遣費，嗣上訴人要求被上訴人於同年十二月六日提出離職申請
    書，並應依勞動基準法之規定，於二十日之預告期間，除得請公假外出找工作外
    ，其餘時間仍應至公司上班，茲因被上訴人於九十年十二月二十六日離開公司後
    ，上訴人並未依約給付資遣費，且上訴人於九十年被上訴人任職期間未依勞動基
    準法之規定給予被上訴人應有之休假日，計尚短少十點五日之休假日，被上訴人
    遂於九十年十二月間以存證信函催告上訴人給付，該函於九十年十二月二十一日
    送達上訴人，上訴人迄未給付，爰依法請求上訴人給付九十年十一月、十二月短
    少之薪資一萬七千二百五十五元，資遣費十一萬零二百五十元，及未休假應補之
    薪資一萬五千四百三十五元，合計一十四萬二千九百四十元及利息等語。上訴人
    則對於被上訴人係自八十八年七月一日起至九十年十二月二十五日止，於上訴人
    公司任職，及被上訴人於九十年十月前之薪資每月四萬四千一百元，換算為日薪
    ，每日一千四百七十元，被上訴人於九十年間尚有十點五日之假日未給假等事實
    並不爭執，惟否認其曾同意資遣被上訴人，並辯稱：係因上訴人經理徐豐洋於九
    十年底與被上訴人協商，經被上訴人同意後，將其由外商專員一職調任人事專員
    ，每月之薪資調整為三萬四千八百元，嗣於九十年十一月底，被上訴人反悔不同
    意上訴人之調職，上訴人公司即派經理徐豐洋及營運處長甲○○與被上訴人協調
    ，並先後提出三種方案，惟被上訴人均拒不接受，堅持提出離職申請，上訴人並
    無意解僱原告，亦未同意終止雙方之勞動契約並給與資遣費，又被上訴人已於九
    十年十月間同意調職並降薪為三萬四千八百元，則九十年十一年、十二月依該薪
    資金額計算所給付之金額，並無短少等語。
二、本件被上訴人起訴主張其自八十八年七月一日起至九十年十二月二十五日止，於
    上訴人公司任職，及其於九十年十月前，上訴人所給付之薪資為四萬四千一百元
    ，換算為日薪，每日一千四百七十元，而上訴人於九十年十一月、十二月所給付
    之薪資均係依三萬四千八百元之金額計算等情，為上訴人所自認，堪信為真實。
三、茲有爭執者，係兩造是否有協議資遣被上訴人？如有此協議，被上訴人於九十年
    十一月及十二月之薪資應以三萬四千八百元計算，或以四萬四千一百元計算？爰
    說明如下：
  (一)就兩造有無協議資遣被上訴人部分：
    1.被上訴人主張其於九十年十一月底去函總公司表達對調動後之職務不滿，上訴
      人遂派營運處處長甲○○及台中分公司經理徐豐洋與被上訴人協商，雙方同意
      該由公司資遣被上訴人，並依勞動基準法之規定給予資遣費，而離職申請書上
      被上訴人因不諳法條而誤引「勞基法第十四條第六款」等語。固為上訴人所否
      認，並辯稱上訴人並未同意資遣被上訴人並依勞動基準法計算給付資遣費，且
      本件亦無勞動基準法第十一條所列之各款事由云云。然查依當時負責與被上訴
      人協商之被告公司經理徐豐洋，於原審九十一年十一月十五日言詞辯論時證稱
      ：在被上訴人寄電子郵件後，公司有派營運處長與伊一起與被上訴人協調，又
      伊如果處理要勞資關係的事情，都會去翻看勞基法有關規定等語。又證人徐豐
      洋於代理上訴人公司處理本件兩造間終止勞動關係之事件時，於離職申請書上
      明確批示「依勞基法第十六條勞工於接到預告後，為另謀工作，得於工作時間
      請假外出。其請假時數每星期不得超過二日之工作時間，請假期間工資照給，
      將依法於十二月六日預告資遣，並依法給予資遣費！」等語。然查勞動基準法
      第十四條係規定勞工得不經預告終止勞動關係之事由，故依該條終止勞動契約
      者，並無所謂預告終止之問題，是以，證人徐豐洋於處理本件終止勞動契約事
      件時，既已知悉勞動基準法之相關規定，復明確批示應予預告資遣及資遣費等
      語，自應以證人所書較為可採，足認本件被上訴人所主張：離職申請書上所載
      之「勞基法第十四條第六款」為誤載乙節，應堪採信，合先敘明之。
    2.次觀被上訴人所提出之離職申請書上離職原因記載「因公司無故調降本人薪資
      ，經過協調亦無法改變，故雙方同意以勞基法之第十四條第六款為由資遣本人
      」，主管批示則記載：「依勞基法第十六條勞工於接到預告後，為另某工作，
      得於工作時間請假外出。其請假時數每星期不得超過二日之工作時間，請假期
      間工資照給，將依法於十二月六日預告資遣，並依法給予資遣費！」等語，並
      經被告公司當時之營運處長（Ｆｒａｎｋ）、行政處長（Ｄａｖｉｄ）簽核，
      且該公司之董事長劉燈發亦於左下角批示「應以雙方協議方式為之，以免對方
      反悔」等語。又證人徐豐洋亦證稱：當被上訴人以電子郵件於九十年十一月底
      向公司表達對於調任職務之工作內容及薪資的不滿後，總公司即派伊（按即被
      告公司經理）及營運處長甲○○與被上訴人協調，但協調不成，又被上訴人所
      提出之資遣費計算表，是公司指示伊要伊試算如果資遣，資遣費要多少等語。
      參酌被上訴人係於九十年十二月七日提出離職申請，嗣於同年十二月十日依申
      請書上主管之批示於預告資遣期間請假外出找工作，並經被告公司經理徐豐洋
      核准，此有被上訴人提出且上訴人對其真正亦不爭執之上訴人公司員工九十年
      度請假卡一紙附卷可稽。準此，可知於被上訴人對上訴人之總公司提出申訴後
      ，提出離職申請書前，上訴人之總公司即派經理徐豐洋及營運處處長甲○○代
      理上訴人與被上訴人協調，協調中總公司又指示上訴人公司經理徐豐洋先行試
      算被上訴人之資遣費金額，當被上訴人提出離職申請書表明雙方「同意」以勞
      基法之事由資遣被上訴人時，被告公司經理徐豐洋則明確批示，應給予預告期
      間有薪假外出找工作及資遣費等語，復經另一代理上訴人總公司與被上訴人協
      商者即營運處處長甲○○亦於離職申請單上簽核，且嗣後被上訴人依離職申請
      書上所載之指示於預告期間請假外出找工作，亦經該被告公司經理核准等情，
      ，足認本件上訴人曾與被上訴人協商同意終止兩造之勞動關係，且約定依照勞
      基法之規定給予資遣費等事實，確屬真實。上訴人所辯，並未同意終止兩造勞
      動契約云云，尚難憑採。是兩造既已合意終止雙方之勞動契約關係，並約定依
      勞動基準法規定給付資遣費之方式給付資遣費，則被上訴人是否確有勞動基準
      法所定之得單方終止勞動契約之法定事由存在乙節，即與本件請求無涉。綜上
      所述，本件被上訴人依兩造之協議，請求上訴人給付資遣費，洵屬有據。
  (二)被上訴人九十年十一月及十二月之薪資，應以四萬四千一百元計算，或以三萬四
    千八百元計算？
    1.按被上訴人對於其曾同意調任人事專員後，於九十年間十一月、十二月之薪資
      為三萬四千八百元之事實，並不爭執。惟以因同年十月下旬上訴人公司經理違
      反當初同意調任時之承諾可週休二日，且無庸負責公司人員之教育訓練條件，
      故此協議不成立，亦即被上訴人之薪資仍維持為四萬四千一百元，其並於九十
      年十一月二十七日以電子書信向各高階長官陳訴，附帶上訴人無法接受被附帶
      上訴人片面調降薪資等語置辯。則本件兩造有協商被上訴人於九十年十一月起
      調任人事專員，薪資並調整為三萬四千八百元等事實，自屬真實，是兩造既已
      達成減薪協議，被上訴人自應受該協議之拘束。至被上訴人主張上訴人違反承
      諾要求被上訴人於週休二日仍要配合加班及負責員工教育訓練，致增加其工作
      分量乙節，則屬上訴人單方面變更工作條件，被上訴人得否依勞動基準法相關
      規定終止勞動關係之問題，尚與認定被上訴人九十年十一月、十二月之薪資數
      額無涉。
    2.至於被上訴人主張依上訴人總公司人事專員游威慈之電子書信寄給被上訴人要
      求簽回之書面資遣信，所載資遣條件為，被上訴人之薪資為三萬五千五百六十
      五元，並將補十一月份薪資差額九千三百元給被上訴人等語，然查：(1)證人游
      威慈到庭證稱：伊當時是依照被上訴人實際的年資及薪資去計算被上訴人的資
      遣條件，當時依勞基法去計算，寫在一張便條紙上，呈給總公司董事長劉燈發
      批示，董事長對換算的金額並沒有意見，所以伊才發出書面資遣信給被上訴人
      ，而在便條紙上，董事長只針對資遣原因有批示，伊是在計算被上訴人的資遣
      費的時候，有記載要補十一月份的薪資差額九千三百元，是因為公司如有同仁
      不同意降薪，都會把薪資補回來，且之前被上訴人有發一封申訴函給公司，所
      以伊認為被上訴人跟當時的主管沒有協商好，並不同意降薪，實際上伊並不清
      楚原始協商時，被上訴人是否已經同意降薪，伊是看到後面的申訴函，才以為
      這一件是被上訴人沒有同意降薪，至於後來董事長沒有簽這一份書面資遣信的
      原因，伊已經忘記了等語，足認卷附游威慈所發之書面資遣信，係在未明瞭被
      上訴人先前已同意減薪，並誤認被上訴人係未同意減薪而申請離職之情形下，
      始以原薪計算被上訴人之薪資，尚難認係上訴人已同意被上訴人之主張，回復
      被上訴人之薪資為四萬四千一百元；(2)況依該書面資遣信所載，其上有關上訴
      人公司一欄，並未有上訴人總公司負責人或其授權人之簽章確認相關之資遣條
      件，故該書面資遣信所載之補足薪資差額之條件，對兩造而言，並無任何法律
      上之效力，亦即該書面資遣信所載，尚難執為對被上訴人有利之認定，附予敘
      明。
    3.綜上所述，本件被上訴人於九十年十一月及十二月之薪資自應以三萬四千八百
      元計算，其所主張就九十年十一月及十二月之薪資應以四萬四千一百元計算乙
      節，即屬無據而不足採。
四、本上所述，就被上訴人所起訴請求之資遣費、未休假日之薪資補償及九十年十一
    月及十二月份之薪資短少部分，分別說明如下：
  (一)資遣費部分：
    按勞工繼續工作一年以上三未滿者，於二十日前預告之；又雇主未依規定期間預
    告而終止契約者，應給付預告期間之工資；另雇主依勞動基準法第十一條或十三
    條但書之規定終止勞動契約者，勞工在同一雇主之事業單位繼續工作，每滿一年
    發給相當於一個月平均工資之資遣費，計算之剩餘月數或工作未滿一年者，以比
    例計給之，未滿一個月者以一個月計，第十六條第一項、第三項、第十七條分別
    定有明文。又依前揭說明，被上訴人於上訴人公司任職二年六個月，其離職前六
    個月之平均薪資為每月四萬一千元（〈441000x4+34800x2〉/6=41000元)，則上
    訴人應給付被上訴人二個半月平均工資之資遣費十萬二千五百元（41000x2.5=
    102500元）。
  (二)未休假日之薪資補償部分：
    被上訴人主張九十年間上訴人未依勞動基準法之規定，給予應給之休假日，尚短
    少十點五日，依其日薪為一千四百七十元（44100/30=1470元），上訴人仍應給
    付被上訴人一萬五千四百三十五元（1470x10.5=15435元）等語。上訴人對於被
    上訴人主張九十年間尚短少十點五日假日未給假乙節並不爭執，已如前述，則被
    上訴人就其應休假日未休，自得請求前開假日應休而未休之工資，惟查被上訴人
    九十年十一月及十二月間之月薪已調整為三萬四千八百元已如前述，換算日薪一
    千一百六十元（34800/30=1160元）。又前開應休假日未休假十點五日，其中有
    二日（即十一月十二日、十二月二十五日）應依十一月、十二月之單日日薪為一
    千一百六十元計算，其餘八點五日則以一千四百七十元計算。故本件被上訴人請
    求上訴人應付一萬四千八百一十五元（1470x8.5+1160x2=14815元）之未休假薪
    資補償，即屬有據，其逾此部分之請求，於法未合。
  (三)九十年十一月、十二月薪資短少部分：
    被上訴人主張其於九十年十一月、十二月之薪資應為四萬四千一百元，而上訴人
    於九十年十一月、十二月僅依月薪三萬四千八百元之金額計算支付被上訴人薪資
    ，爰請求上訴人返還九十年十一月、十二月薪資短少部分之金額，合計一萬七千
    二百五十五元云云。然查，被上訴人九十年十一月、十二月之薪資應為三萬四千
    八百元乙節，已如前述，是上訴人以三萬四千八百元計算給付被上訴人薪資，自
    無短少，故被上訴人前開主張，尚屬無據。
  (四)綜上所述，本件被上訴人請求上訴人給付資遣費十萬二千五百元及未休假薪資之
    補償一萬四千八百一十五元，合計十一萬七千三百一十五元，即屬有據，逾此部
    分之金額，於法未合，自難准許。又被上訴人另主張應自九十一年一月五日起至
    清償日止按週年利率百分之五計算之利息；按給付無確定期限者，債務人於債權
    人得請求給付時，經其催告時起負遲延責任，其經債權人起訴而送達書狀或督促
    程序送達支付命令或為其他相類之行為者，與催告有同一之效力；又遲延之債務
    以支付金錢為標的者，債權人得請求依法定利率計算之遲利息；應付利息之債務
    ，其利率未經約定，亦無法律可據者，週年利率為百分之五，民法第二百二十九
    條第二項、第二百三十三條第一項、第二百零三條分別定有明文；查被上訴人於
    九十年十二月中旬，即以存證信函催告上訴人依約給付資遣費等，該函業於九十
    年十二月二十一日送達上訴人，此有上訴人提出之存證信函及其回執附卷可稽，
    是依前開法條之說明，則被上訴人請求自九十一年一月五日起算法定遲延利息，
    自無不合。
五、從而，本件被上訴人請求上訴人給付資遣費及未休假薪資補償合計十一萬七千三
    百一十五元及自九十一年一月五日起至清償日止，按週年利率百分之五計算之利
    息，為有理由，應予准許。逾此部分之請求，即屬無據，應予駁回。原審就上開
    部分，所為上訴人敗訴之判決，經核尚無不合，上訴意旨指摘原判決不當，求予
    廢棄改判，為無理由，應予駁回。
六、至於被上訴人附帶上訴部分，因其係主張其九十年十一月及十二月之薪資，應維
    持以四萬四千一百元計算，而不應以三萬四千八百元計算等語，然查其主張並無
    足取，業如前述，故其提起附帶上訴指摘原判決不當，求予廢棄，為無理由。
七、本件事證已臻明確，兩造其餘攻擊防禦方法及舉證，核與判決結果無影響，爰不
    一一論述，併此敘明。
八、本件上訴及附帶上訴均無理由，依民事訴訟法第四百三十六條之一第三項、第四
    百四十九條第一項、第七十八條，判決如主文。
中      華      民      國    九十二    年      七      月    二十五    日
                                    臺灣臺中地方法院勞工法庭
~B審判長法官  張瑞蘭
~B法      官  林慧貞
~B法      官  李悌愷
右為正本係照原本作成。
不得上訴。
中      華      民      國    九十二    年      七      月    二十五    日
~B法院書記官  洪加芳


司法院資訊處製作；財團法人民間司法改革基金會備份。
